【裁判字號】    89,訴,692
【裁判日期】    900330
【裁判案由】    妨害兵役
【裁判全文】
臺灣板橋地方法院刑事判決                          八十九年度訴字第六九二號
    公  訴  人  臺灣板橋地方法院檢察署檢察官
    被      告  甲○
右列被告因妨害兵役案件，經檢察官提起公訴（八十九年度偵字第三八三三號），本
院判決如左：
    主  文
甲○無罪。
    理  由
一、公訴意旨略以︰被告甲○係後備軍人，原住台北縣中和市○○路一巷九號二樓，
    於民國八十九年一月十六日遷出上開處所無故不依規定申報，致使台北縣團管區
    司令部所發指定應於八十九年一月十六日前往宜蘭礁溪明德班營區報到之臨時召
    集令無法送達，案經台北縣團管區司令部於八十九年二月十一日以芸守字第０
    一二四０號妨害兵役案件移送書移送偵辦，因認被告違反妨害兵役治罪條例第十
    一條第三款、第三項規定，應依同條例第六條科刑。
二、按犯罪事實應依證據認定之，無證據不得推定其犯罪事實，又不能證明被告犯罪
    者，應諭知無罪之判決，刑事訴訟法第一百五十四條、第三百零一條第一項分別
    定有明文。次按曾執行有期徒刑在監合計滿三年者，禁服兵役，兵役法第五條第
    一項第二款亦定有明文。
三、訊據被告甲○堅詞否認有觸犯前揭妨害兵役治罪條例之犯行，並辯稱：伊曾因犯
    竊盜、逃亡等案件在監執行有期徒刑逾三年，已符合禁役規定等語。查被告之原
    姓名為高天民，於八十八年九月九日改名為甲○，有被告之戶籍謄本一份在卷可
    考。又被告曾因竊盜案件自七十一年三月十九日起至七十二年六月十九日止在台
    灣新竹監獄執行有期徒刑，又因逃亡案件自七十五年四月十五日起至七十六年五
    月二十七日止在國防部台南監獄執行有期徒刑，又因逃亡案件自七十七年五月三
    日起至七十八年一月十八日止在國防部台南監獄執行有期徒刑，復因逃亡案件自
    七十八年七月二日起至八十年七月三十日止在國防部新店監獄執行有期徒刑，又
    因妨害兵役案件自八十七年五月二十六日起至八十八年一月十九日止在國防部新
    店監獄執行有期徒刑，有台灣新竹監獄九十年三月十六日竹監憲總決字第０七五
    六號函、國防部台南監獄九十年三月一日（九０）望朗（一）字第０七六六號書
    函及所附開釋證明書、國防部新店監獄八十八年一月廿日監釋字第四七二號執行
    刑期屆滿開釋證明書、國防部新店監獄八十年七月三十日監假字第一五四號假釋
    證明書各一份附卷可稽。由是可知，被告曾因竊盜、逃亡等案件執行有期徒刑在
    監合計已滿三年，已符合兵役法第五條第一項第二款之禁役規定。又查兵役法雖
    係於八十九年二月二日始經總統令修正全文，惟行政院早於八十八年十月間即將
    兵役法修正案送請立法院審議，報紙媒體於八十八年十月間亦廣泛報導禁役規定
    將予放寬，立法院並於八十九年一月十五日三讀通過兵役法修正案，被告於八十
    九年三月十二日亦以陳情書向台北縣政府詢問其是否符合兵役法第五條之禁役要
    件，台北縣政府亦於八十九年四月一日以八九北府兵管字第六０００號函覆表示
    被告如曾在監執行徒刑合計三年六月，應已符合新修正兵役法第五條之禁役條件
    ，有該函影本一紙在卷可按，則被告於兵役法已經行政院送請立法院審議修正放
    寬禁役之條件，而於立法院三讀通過兵役法修正案後，認為已符合禁役之規定，
    而未申報居住處所遷移及入營回役，其主觀上欠缺逃避臨時召集及入營回役之故
    意，應不構成妨害兵役治罪條例第六條之犯罪。
四、綜上所述，被告所辯尚堪採信；被告認兵役法已經立法院修正通過放寬禁役之條
    件，而其因曾執行有期徒刑在監合計滿三年，已符合修正之兵役法第五條第一項
    第二款之禁役規定，而未申報居住處所遷移及入營回役，應不構成妨害兵役治罪
    條例第六條之犯罪。依上開說明，本件不能證明被告犯罪，自應諭知被告無罪之
    判決。
五、被告經合法傳喚無正當理由不於審判期日到庭，因本件係應諭知被告無罪之案件
    ，爰不待其陳述逕行判決。
據上論斷，應依刑事訴訟法第三百零六條、第三百零一條第一項，判決如主文。
本案經檢察官蔡顯鑫到庭執行職務。
中    華    民    國      九十        年      三      月      三十      日
                                      臺灣板橋地方法院刑事第三庭
                                          法  官  樊  季  康
右正本證明與原本無異。
如不服本判決，應於判決送達後十日內，向本院提出上訴狀。
                                          書記官  馬  秀  芳
中    華    民    國      九十        年      四      月      六        日


司法院資訊處製作；財團法人民間司法改革基金會備份。
